【裁判字號】    92,台上,5066
【裁判日期】    920918
【裁判案由】    偽造文書
【裁判全文】
最高法院刑事判決                              九十二年度台上字第五０六六號
    上  訴  人  甲○○
右上訴人因偽造文書案件，不服台灣高等法院台南分院中華民國八十九年十二月十四
日第二審判決︵八十九年度上訴字第一二七六號，起訴案號：台灣台南地方法院檢察
署八十九年度營偵字第五一五號︶，提起上訴，本院判決如左：
    主  文
上訴駁回。
    理  由
按刑事訴訟法第三百七十七條規定，上訴於第三審法院，非以判決違背法令為理由，
不得為之。是提起第三審上訴，應以原判決違背法令為理由，係屬法定要件。如果上
訴理由狀並未依據卷內訴訟資料，具體指摘原判決不適用何種法則或如何適用不當，
或所指摘原判決違法情事，顯與法律規定得為第三審上訴理由之違法情形，不相適合
時，均應認其上訴為違背法律上之程式，予以駁回。本件原判決認定上訴人甲○○與
其妻吳顏美嬌︵業經第一審判刑確定︶有其事實欄所載之犯行，已詳述其所憑之證據
及認定之理由。對於上訴人所為伊當時人在越南，係伊妻持客票向告訴人吳富源借款
，嗣應告訴人要求而以﹁洪氏英科技股份有限公司﹂名義為背書，告訴人指借款新台
幣︵下同︶四十五萬元，而竟交付客票總金額達六十九萬二千四百零七元，每月利息
在二十五分以上，顯不合理。伊向告訴人借款四十五萬元，絕非以上開客票為擔保，
客票調借係另筆債務，伊並未犯罪等語之辯解，認係空言飾詞，不足採信，亦依調查
所得之證據資料詳加指駁及說明。因而維持第一審依牽連犯關係從一重論處上訴人共
同行使偽造私文書罪刑︵量處有期徒刑九月︶之判決，駁回上訴人之第二審上訴。上
訴人仍表不服，提起第三審上訴，其上訴意旨略謂：借款金額與交付客票金額差異甚
大，顯見告訴人指訴有瑕疵，且客票中有一張早在借四十五萬元前即列為拒絕往來戶
，另有一張亦在未久即列為拒絕往來戶，告訴人竟仍予以收受，可見上開客票早在本
件借款之前已交付，告訴人係將以前交付未兌現之客票併同上訴人所簽立之四十五萬
元借據，列為同一筆債務，原判決竟予採信，其採證有違論理法則及經驗法則；又未
調查四十五萬元借款利息若干，亦有證據調查未盡之違法云云。惟查：吳顏美嬌已坦
承係持上開客票向告訴人借款四十五萬元，與告訴人間只有本件借款，核與告訴人指
訴相符，而上訴人亦坦承四十五萬元之借據係其所書立，另交付之客票發票人所簽發
之票據均遭大量退票，復供認其中一紙客票有偽造﹁洪氏英科技股份有限公司﹂名義
之背書，原判決因而認定上訴人與吳顏美嬌有本件犯行。並就上訴人所辯借款金額與
交付客票之金額差距甚大，且其中一張於交付前已列入拒絕往來，一張未久即列為拒
絕往來，告訴人仍予收受，顯見借款與交付客票係不同債務云云，如何不足採納，於
理由內詳為指駁。其採證認事，自形式上觀察，並未違背論理法則及經驗法則。至四
十五萬元借款如何約定利息，核與待證事實無涉，原審未為無益之調查，要難指為違
法。是上訴意旨，無非就原判決已說明之事項，重為事實上之爭執，其就行使偽造私
文書罪部分之上訴，不足據以辨認原判決已具備違背法令之形式要件，此部分上訴違
背法律上之程式，應予駁回。至上訴人尚牽連犯詐欺取財部分，原判決係依刑法第三
百三十九條第一項論處，核屬刑事訴訟法第三百七十六條第四款之罪名，行使偽造私
文書等重罪部分之上訴，既不合法，自無從就此不得上訴第三審輕罪部分併為實體上
之審判，此部分之上訴，顯非適法，應併予駁回。
據上論結，應依刑事訴訟法第三百九十五條前段，判決如主文。
中      華      民      國    九十二    年      九      月     十八     日
                              最高法院刑事第十二庭
                                  審判長法官  張  淳  淙
                                        法官  謝  俊  雄
                                        法官  蘇  振  堂
                                        法官  張  春  福
                                        法官  呂  丹  玉
      右正本證明與原本無異
                                              書  記  官
中      華      民      國    九十二    年      九      月    二十九    日


司法院資訊處製作；財團法人民間司法改革基金會備份。
